【裁判字號】    98,台上,4028
【裁判日期】    980716
【裁判案由】    違反毒品危害防制條例
【裁判全文】
最高法院刑事判決            九十八年度台上字第四○二八號
上  訴  人  甲○○
選任辯護人  王啟安律師
上列上訴人因違反毒品危害防制條例案件，不服台灣高等法院中
華民國九十八年五月十九日第二審判決（九十七年度上重訴字第
六○號，起訴案號：台灣台北地方法院檢察署八十三年度偵字第
二五五六七號），提起上訴，本院判決如下：
    主  文
原判決撤銷，發回台灣高等法院。
    理  由
本件原判決認定上訴人甲○○有其事實欄所載之販賣毒品海洛因
犯行，因而撤銷第一審科刑之判決，改判仍論上訴人以販賣毒品
罪，量處無期徒刑，褫奪公權終身，並諭知扣案之海洛因磚四塊
（淨重合計一千四百二十四點四八公克）及其包裝紙四張均沒收
銷燬；固非無見。
惟查：(一)、有罪之判決書應記載犯罪事實，所謂犯罪事實不僅指
犯罪之行為而言，即犯罪之時間、處所、動機、目的、手段、結
果等與犯罪成立有關之重要社會事實，亦應依法認定予以明確之
記載，始足以為論罪科刑及適用法律之依據。原判決認定上訴人
販賣毒品海洛因磚四塊予吳文貴等情，而論以修正前肅清煙毒條
例第五條第一項之販賣毒品罪。然其事實欄僅記載：上訴人基於
販賣毒品營利之犯意，先與吳文貴約定買賣海洛因之價格後，即
指示丁正哲於民國八十二年六月十七日上午七時許，攜帶海洛因
磚四塊先至高雄市國際飯店與綽號「小馬」之成年人見面，然後
再至同市○○路上與吳文貴會合，丁正哲甫將海洛因磚四塊放進
吳文貴所駕駛之轎車後座後，為警在同市○○路與鼎山街口查獲
等情。對於上訴人究竟於何時，以何種方式與吳文貴約定買賣海
洛因磚四塊？彼等所約定買賣海洛因磚四塊之價格若干？以及丁
正哲將海洛因磚四塊放進吳文貴轎車之後座後，吳文貴有無將價
金交付丁正哲等攸關販賣毒品罪名成立之重要社會事實，均未依
法認定予以明確之記載；且原判決既以第一審判決漏未認定「上
訴人買入之毒品海洛因如何與吳文貴約定價格而為買賣」，認有
瑕疵，而據為撤銷第一審判決之主要理由（見原判決第八頁第十
一至十二行）；惟亦未就其執以指摘第一審判決漏列之上述事實
予以認定記載明白，是原判決亦存有其據以撤銷第一審判決之相
同瑕疵，依上述說明，自不足以為論罪科刑及適用法律之依據。
(二)、科刑判決所認定之事實，必須與其所採用之證據內容相適合
，否則即屬證據上之理由矛盾，其判決為當然違背法令。原判決
援引證人丁正哲於台灣雲林地方法院八十二年度重訴字第二五號
，及台灣高等法院台南分院八十三年度上重訴字第一一四六號案
件審理時之陳述，作為上訴人犯罪之證據，並於理由貳之一之(二)
內以括弧註明其筆錄出處為「台灣雲林地方法院八十二年度重訴
字第二五號卷第二十三、七十四、一五五、二○三、二○四頁，
台灣高等法院台南分院八十三年度上重訴字第一一四六號卷第九
十五、一四二、一四三頁，及同院八十四年度上重更(一)字第一二
五號卷第五○、八五、一五二至一五四、一五七頁」（見原判決
第四頁倒數第十至五行）。然細譯原判決所引上述丁正哲筆錄內
容，或稱本案上訴人並不知情，或本件查獲之海洛因磚是「小馬
」所有或寄放的等語，或謂上訴人知道（毒品）後，即要丁正哲
趕快還給「小馬」云云，其內容似非屬不利於上訴人之供述。乃
原判決卻援引丁正哲上述筆錄資料，作為上訴人販賣海洛因予吳
文貴之證據，依上述說明，自有證據上理由矛盾之違法。(三)、原
判決於事實欄記載上訴人先與吳文貴約定買賣海洛因之價格後，
即指示丁正哲「攜帶」海洛因磚四塊先至高雄市國際飯店與綽號
「小馬」之成年人見面，欲將海洛因磚四塊販賣交付予吳文貴等
情。並於理由內說明：「上訴人持有海洛因之低度行為，為其『
運輸』、『販賣』海洛因之高度行為所吸收，不另論罪」、「上
訴人指示丁正哲『運輸』毒品至高雄販賣予吳文貴，雖丁正哲論
（以）運輸毒品罪，惟上訴人指示丁正哲運輸毒品之目的既在販
賣毒品，自仍以販賣毒品論處」云云（見原判決第八頁第五至九
行）。依此記載及說明，似認定上訴人有指示丁正哲「運輸」及
「販賣」海洛因之犯行，且上訴人指示丁正哲「運輸」海洛因之
目的，係在「販賣」該海洛因。果爾，則上訴人所為應成立修正
前肅清煙毒條例第五條第一項之「運輸毒品罪」及「販賣毒品罪
」，且所犯二罪之間具有方法結果之牽連關係，應依修正前刑法
第五十五條後段之規定從一重處斷。乃原判決理由卻謂上訴人僅
成立修正前肅清煙毒條例第五條第一項之販賣毒品罪，而置上訴
人是否成立「運輸毒品罪」暨所犯二罪間之關係於不論，亦有判
決不適用法則及理由欠備之違法。(四)、科刑判決書所宣示之主文
，必須與其所載之事實及理由互相適合，否則即屬理由矛盾，其
判決為當然違背法令。原判決於理由內說明：本件包裝毒品海洛
因磚用之包裝紙（四紙），乃上訴人所有供犯罪所用之物，依刑
法第三十八條第一項第二款宣告「沒收」云云（見原判決第八頁
倒數第五至四行）。但其主文卻記載：扣案之海洛因磚四塊及其
包裝紙四紙均「沒收銷燬」云云。其所宣示之主文，顯與其所載
理由不相適合，已屬理由矛盾。且刑法第三十八條第一項第二款
僅規定「供犯罪所用或犯罪預備之物沒收之」，並無沒收後併予
「銷燬」之規定，原判決援引上述規定而於主文內諭知「沒收銷
燬」，亦有判決適用法則不當之違法。(五)、本件檢察官起訴書犯
罪事實欄內記載：警方於查獲丁正哲時，除扣得海洛因磚四塊以
外，另扣獲其供運毒聯絡所使用之「呼叫器一只」，並於「證據
並所犯法條」欄內請求依法將上述「呼叫器一只」宣告沒收。原
判決對於檢察官上述沒收之請求，並未加以審判或說明，亦有已
受請求之事項而未予判決之違法。以上或為上訴意旨所指摘，或
為本院得依職權調查之事項，應認有撤銷原判決發回更審之原因
。
據上論結，應依刑事訴訟法第三百九十七條、第四百零一條，判
決如主文。
中    華    民    國  九十八  年    七    月   十六   日
                      最高法院刑事第八庭
                          審判長法官  王  居  財
                                法官  郭  毓  洲
                                法官  黃  梅  月
                                法官  邱  同  印
                                法官  蔡  國  在
      本件正本證明與原本無異
                                      書  記  官
中    華    民    國  九十八  年    七    月   二十   日
                                                Ａ


司法院資訊處製作；財團法人民間司法改革基金會備份。
